臺灣板橋地方法院刑事判決　　　　　　99年度簡上字第1286號
上　訴　人
即　被　告　陳信良
選任辯護人　林曜辰　律師
上列上訴人因詐欺案件，不服本院於民國99年11月10日所為之99
年度簡字第7687號第一審判決（聲請簡易判決處刑案號：99年度
偵字第21561 號）提起上訴，本院管轄之第二審合議庭判決如下
：
    主  文
上訴駁回。
    事實及理由
一、本案經本院審理結果，認原審以上訴人即被告（下稱被告）
    陳信良所為係犯刑法第339 條第1 項、第30條第1 項之幫助
    詐欺取財罪，判處拘役50日，並諭知易科罰金之折算標準係
    以新臺幣1,000 元折算1 日，其認事用法均無違誤，量刑亦
    屬適當，應予維持，並引用如附件第一審判決書記載之事實
    、證據及理由。
二、被告陳信良上訴意旨略以：伊於民國99年5 月間，因失業無
    工作所得，乃於網路人力銀行網站上登錄求職訊息，嗣於5
    月11日下午3 時許，一名自稱「陳經理」之人主動撥打電話
    給伊，告訴伊有工作機會，工作性質為接送八大行業小姐之
    司機，惟因顧慮伊身分可能為警察，須先以帳戶提款卡進行
    驗證，且日後薪水將以轉帳支付，須確認帳戶為有效，驗證
    時會先存一筆錢進入伊帳戶，再提領出來，故必須提供帳戶
    提款卡密碼等語，而要求伊提供帳戶影本、提款卡及密碼，
    「陳經理」並約伊於5 月12日晚間10時30分許，在國父紀念
    館附近之便利商店外見面，進行面試，伊乃於約定之時間、
    地點，將該台新國際商業銀行天母分行帳戶（下稱台新銀行
    帳戶）之存摺影本、提款卡（含密碼）連同伊駕駛執照影本
    、履歷表等均交付予對方，對方說審核通過後，隔天就可以
    通知安排上班，並歸還提款卡，但伊等到隔天即5 月13日晚
    間11時許，均未接獲通知，亦無法聯絡上對方，伊驚覺可能
    受騙，即打電話向銀行掛失提款卡，始知悉伊上開台新銀行
    帳戶已被列為警示帳戶；本件伊係因求職而受騙，並無幫助
    詐欺取財之故意，伊才是受害最深之被害人，且伊本件受騙
    之後，於同年8 月27日又接到詐欺集團的電話，以相同模式
    要騙伊的帳戶，伊立即報警處理，並配合警方查獲當次前來
    收取帳戶之人陳慶和（陳慶和此部分所涉詐欺取財犯行，另
    案經臺灣高等法院以99年度上易字第2779號判處有期徒刑7
    月確定），足見伊並無幫助他人詐欺之犯意云云。惟查：
  (一)衡諸一般社會經驗，公司行號於應徵員工時，僅會要求應徵
    者提供個人履歷表、學經歷及身分證明等文件資料，以憑審
    核是否聘僱該應徵者，斷無於應徵之初、是否聘僱尚未確定
    之階段，即要求應徵者須提供金融機構帳戶、甚者帳戶提款
    卡、密碼之理，此於特殊行業之應徵場合亦然。本件依被告
    前開所辯情節，其係於網站上登錄求職訊息後，接獲對方之
    電話，對方明白表示係從事非法之「八大行業小姐接送」工
    作，且與其相約於深夜之時間，在某便利商店前面試，此已
    處處可見其可疑之情；又對方於初次見面之前，即在電話中
    要求被告提供金融機構帳戶之存摺影本、提款卡（含密碼）
    等物，其情狀更顯屬有異；而被告所辯對方係以「驗證有無
    警察身分」、「確認該帳戶是否有效」、「確認時須先存款
    再提領」為由，要求其提供該帳戶之提款卡及密碼，此亦顯
    悖乎常情，蓋以提款卡僅係附隨於帳戶之操作工具，本身並
    不具有識別持卡人身分資料之功能，亦無從經由操作提款卡
    而得知持卡人之職業、身分等個人資料，如何能用以「驗證
    」持卡人有無警察身分？又應徵工作之人，其目的既在求職
    謀薪，則應徵者對於與其日後薪資受付相關之帳戶，必會先
    自行確定該帳戶可正常使用，以確保日後薪資之取得，實無
    須由他方費心確認該帳戶之有效與否，更遑論有何以「先匯
    款至該帳戶內，再行提領」此等迂迴之方式進行確認之必要
    。本件被告既係智識成熟之成年人，前亦有相當之入社會工
    作經驗，其亦自承：伊先前應徵工作之經驗，均未曾有要求
    伊提供帳戶提款卡、密碼之情事，當時對方在電話中向伊要
    求要提供帳戶及提款卡、密碼驗證時，伊也有質疑對方，怕
    對方騙伊錢，伊還在交付提款卡前，將該帳戶內之存款餘額
    領出等語（見偵查卷第82頁之訊問筆錄，本院99年12月22日
    準備程序筆錄第2 至第3 頁），顯見被告於本次應徵當時，
    對於對方要求提供帳戶、提款卡、密碼等不合情理之處，已
    有所懷疑。況且，近年來詐欺集團大量利用人頭帳戶作為收
    取詐騙所得款項之工具，被害者人數眾多，此早經報章雜誌
    等傳播媒體廣為披露，並經警察機關、金融機構等宣導、警
    告多時，而詐欺集團取得人頭帳戶之管道，除收購、租用外
    ，亦多有利用刊登廣告為人辦理貸款、徵聘人員等名義為之
    者，此亦廣經媒體報導、揭露，而為眾所週知之事，自不容
    被告任意諉為不知；本件被告於對方身分、來歷均屬不明，
    且行事甚為可疑之情形下，仍將其上開台新銀行帳戶之提款
    卡、密碼等交付及告知對方，顯已非單純遭詐騙帳戶之被害
    人可比；是被告執前詞辯稱其僅為受詐騙之被害人云云，自
    無足採甚明。
  (二)按於金融機構開設存款帳戶，請領存摺及提款卡一事，原係
    針對個人身分之社會信用而予以資金流通，具有強烈之屬人
    性，而金融帳戶為個人理財之工具，於金融機構申請開設存
    款帳戶亦無任何特殊之資格限制，一般民眾皆可以存入最低
    開戶金額之方式，任意於金融機構申請開設存款帳戶，且一
    人並可於不同之金融機構申請多數之存款帳戶使用，此屬眾
    所週知之事實；是依一般人之社會生活經驗，若見他人不以
    自己名義申請帳戶，反而向人收取存款帳戶供己使用，衡情
    對於該帳戶是否供不法之使用，當有合理之懷疑；被告既係
    心智成熟之成年人，依其個人之智識及經驗，應可預見提供
    帳戶提款卡、密碼供他人使用，有幫助該他人從事詐欺取財
    犯行之可能；然被告竟仍將其上開台新銀行帳戶之提款卡、
    密碼等交予他人使用，足見被告於主觀上對於其提供帳戶之
    行為，縱令因而幫助他人為詐欺取財之行為，亦不違反其本
    意，其有幫助詐欺取財之不確定故意，至屬灼然。
  (三)至被告另辯稱：伊本件受騙之後，於同年8 月27日又接到詐
    欺集團的電話，以相同模式要騙伊的帳戶，伊立即報警處理
    ，並配合警方查獲當次前來收取帳戶之人陳慶和，足見伊並
    無幫助他人詐欺之犯意云云。惟查，被告此部分所述情節，
    係於其本件幫助詐欺取財犯行成立後所為者，自無解於其本
    件已成立之幫助詐欺取財罪責，且被告於該後案中，並未有
    實際提供帳戶予他人使用之行為，與本件之事實關係顯屬有
    異，無從相提並論，亦不能執以為有利於被告之認定，附此
    敘明。
  (四)綜上所述，本件被告確有原審所認定之幫助詐欺取財犯行，
    事證明確；被告仍執前開辯詞提起本件上訴，為無理由，應
    予駁回。
據上論斷，應依刑事訴訟法第455 條之1 第1 項、第3 項、第36
8 條、第373 條，判決如主文。
本案經檢察官林修平到庭執行職務
中    華    民    國  100     年    11    月    30    日
                刑事第十九庭  審判長法  官  劉景宜
                                    法  官  方鴻愷
                                    法  官  陳海寧
不得上訴
上列正本證明與原本無異。
                                    書記官  謝秀青
中    華    民    國   100    年    12    月    8     日
附錄本案論罪科刑法條全文：
刑法第339條第1項
中華民國刑法第339條
（普通詐欺罪）
意圖為自己或第三人不法之所有，以詐術使人將本人或第三人之
物交付者，處5 年以下有期徒刑、拘役或科或併科1 千元以下罰
金。
以前項方法得財產上不法之利益或使第三人得之者，亦同。
前二項之未遂犯罰之。